【裁判字號】    99,行專訴,56
【裁判日期】    991007
【裁判案由】    發明專利舉發
【裁判全文】
智慧財產法院行政判決
                                    99年度行專訴字第56號
                                     99年9月16日辯論終結
原      告  廣鎵光電股份有限公司
代  表  人  甲○○
訴訟代理人  陳邦禮專利師
被      告  經濟部智慧財產局
代  表  人  乙○○（局長）住同上
訴訟代理人  丁○○
參  加  人  丙○○
上列當事人間因發明專利舉發事件，原告不服經濟部中華民國99
年2 月25日經訴字第09906052330 號訴願決定，提起行政訴訟，
並經本院裁定命參加人獨立參加本件之訴訟，本院判決如下：
    主  文
訴願決定及原處分均撤銷。
訴訟費用由被告負擔。
    事實及理由
一、事實概要：
    原告前於民國90年1 月5 日以「一種高亮度藍光發光晶粒的
    結構」向被告原處分機關經濟部智慧財產局申請發明專利，
    經被告編為第90100257號審查，准予專利，並於公告期滿後
    ，發給發明第146335號專利證書。嗣參加人丙○○以其違反
    核准時專利法第20條第2 項之規定，對之提起舉發，案經被
    告審查，於96年3 月27日以（96）智專三（二）04066 字第
    09620174440 專利舉發審定書為「舉發成立，應撤銷專利權
    」之處分。原告不服，訴經經濟部96年8 月30日訴字第0960
    6073750 號訴願決定駁回其訴願後，遞向臺北高等行政法院
    提起行政訴訟。案經該院以97年5 月22日96年度訴字第0364
    3 號判決核認原處分有理由不備等瑕疵，而撤銷前揭處分及
    經濟部訴願決定。被告乃重行審查，並以98年6 月24日（96
    ）智專三（二）04066 字第09820377950 號專利舉發審定書
    為「舉發成立，應撤銷專利權」之處分。原告不服，提起訴
    願，經經濟部99年2 月24日經訴字第09906052330 號訴願決
    定駁回，原告仍不服，遂向本院提起行政訴訟。本院認本件
    判決之結果，將影響參加人之權利或法律上之利益，依職權
    命參加人獨立參加本件訴訟。
二、原告之主張：
  (一)系爭專利係被告於90年11月6 日審定核准，其是否有應不予
    專利之情事，自應以核准審定時所適用之90年10月24日修正
    公布之專利法及被告83年11月25日公告之專利審查基準為斷
    。又原告於起訴狀與準備程序中所提之各申請專利範圍具有
    特殊增進功效，縱未載於系爭專利說明書中，亦應視為「輔
    助性證明資料」而加以審酌，被告於準備程序中多次主張因
    未見於系爭專利說明書而不予審酌，實有違前揭專利審查基
    準第二篇第三章第2-3-23頁之相關規定，合先敘明。
  (二)系爭專利申請專利範圍第3、4項：
  1.證據5第3圖所揭露之粗糙表面(21)會將接近垂直之入射光(
    B)散射至晶粒之側邊，誠如原處分第7 頁第14至17行所述，
    導致由晶粒頂面射出之光度降低，因此，若於基板(33) 中
    加設布拉格反射鏡(DBR，31) ，即可將接近垂直之入射光反
    射至晶粒頂面，增加晶粒之亮度。另證據1 所欲解決的問題
    是「增加亮度」，證據5 中粗糙表面卻會導致「降低亮度」
    之結果，熟習該項技術者，如遭遇系爭專利所欲解決之問題
    （即如何增加發光二極體之射出光度）時，應無法輕易組合
    證據1 與證據5 之技術內容以解決該問題，揆諸前揭專利審
    查基準相關規定，則此等證據之組合，應視為非能輕易完成
    ，故系爭專利申請專利範圍第3 項應具有進步性。
  2.證據5 僅揭露有粗糙表面，並未揭露其粗糙度。系爭專利申
    請專利範圍第4 項「粗糙度約為5 至20um」，可維持晶粒之
    明亮度，可使晶粒發光的照射角度更寬廣，益加有利於鏡面
    鍍層之鍍著，此等無法預期之功效，縱未載於系爭專利說明
    書中，亦應視為「輔助性證明資料」而加以審酌。揆諸前揭
    專利審查基準第2-3-24頁所載內容，系爭專利申請專利範圍
    第3 、4 項應具有進步性。
  (三)系爭專利申請專利範圍第5、6項應具有進步性：
  1.證據2 之技術係應用於紅光與綠光之間的發光二極體（如說
    明書第5 頁發明目的所載），使用會吸光之GaAs作基板(52)
    ，故需於基板(52)上設置布拉格反射層(80)，以減少源自活
    性層(542) 之光線被基板(52)所吸收，且二電極(50 ，60)
    係縱向排列；相對地，證據1 之技術係應用於藍光發光二極
    體，使用可透光之藍寶石作為基板(1) ，基板(1) 本身並不
    會吸收光線，且二電極(8，9)係橫向排列，兩者分屬不同之
    技術領域，熟習該項技術者，無法輕易組合證據1 與證據2
    之技術內容，以解決系爭專利所遭遇「如何增加發光二極體
    之射出光度」之問題。揆諸前揭專利審查基準相關規定，則
    此等證據之組合，應視為非能輕易完成，故系爭專利申請專
    利範圍第5 項應具有進步性。
  2.證據2 中僅揭露DBR 層通常以AlGaInP 或AlGaAs形成，並未
    揭露其材質為(AlxGa1 至x)1 至y InyN/(AlaGa1至a)1 至
    bInbN ，證據2 係利用該DBR 層來反射紅光至綠光而非藍光
    ，且證據2 中該DBR 層雖共有20層以上，卻未揭露每一DBR
    層具有「成對之磊晶層」結構，亦未揭露每一磊晶層之厚度
    。再者，原告多年研發始確認採用(AlxGa1 至x)1 至y InyN
    /(AlaG a1 至a)1 至bInbN 此一特殊材質，配合成對之磊晶
    層結構，以及恰為藍光波長的四分之一的層厚，始能將半導
    體堆疊層所發出的藍光最大程度地予以反射，此一技術特徵
    對於熟習該項技術者以證據1 、2 為基礎，無法由邏輯分析
    、推理或試驗而得，且非各證據所可及。另被告於本件準備
    程序中答稱各項證據並未揭露系爭專利中反光磊晶層具有n
    對的磊晶層之結構時，但系爭專利說明書並未載明該結構之
    進步性何在，故無需加以審酌云云。惟系爭專利說明書第9
    頁末段已載明該結構之特殊功效，被告復已自承各項證據並
    未揭露該結構。因此，系爭專利申請專利範圍第5 、6 項應
    非能輕易完成而具有進步性。
  (四)系爭專利申請專利範圍第8項應具有進步性：
    證據3 第一(C) 圖所揭露之內容有違物理法則而屬應予排除
    之證據，蓋第一(C) 圖可分為左圖與右圖，左圖為氧化前之
    狀態，右圖則為氧化後之狀態，左圖中於P 至GaN 層上方有
    一Ni層與一Au層，因Au不會氧化，且Au層在第一(C) 圖左圖
    與右圖中均呈現連續之層狀，以此觀之，Au層上方竟然會無
    中生有形成一NiO 層，殊不符一般物理法則。依專利審查基
    準第九章第三節第五點規定，證據3 所揭露之技術特徵顯與
    一般事理有違，屬應予排除之證據。且各項證據均無法證明
    系爭專利申請專利範圍第8 項不具進步性。
  (五)系爭專利申請專利範圍第9項：
  1.證據4 所揭露之抗反射層僅有一層，材質為Si3N4 ，且該抗
    反射層並無所謂「異質層」之結構，此等特徵均與系爭專利
    第9 項之專利範圍不同。再者，根據原告多年研發始確認採
    用SiO2/TiO2(或AlN/ AlGaN) 之特殊材質組合，配合成對之
    異質層結構，以及恰為藍光波長的二分之一的層厚，始能供
    半導體堆疊層所發出的藍光最大程度地予以穿透，此一技術
    特徵對於熟習該項技術者而言，即使以證據1、2、4 為基礎
    ，仍然無法由邏輯分析、推理或試驗而得，屬「突出的技術
    特徵」，且此一特殊功效非各項證據所可及，系爭專利已具
    備「顯然的進步」。因此，依據前揭專利審查基準，系爭專
    利申請專利範圍第9 項所界定之範圍應非能輕易完成而具有
    進步性。系爭專利申請專利範圍第10項係具有進步性之第8
    項之附屬項，自應具有進步性。
  2.另被告於本件準備程序中答稱各項證據並未揭露系爭專利中
    抗反射層具有n 對的材質相異層( 如SiO2/TiO2 或AlN/AlGa
    N)之結構時，被告答稱各項證據並未揭露該結構，但系爭專
    利說明書並未載明該結構之進步性何在，故無需加以審酌云
    云。然系爭專利說明書第7 頁第16至19行即已載明該結構之
    進步性，被告復已自承各項證據並未揭露該結構，故系爭專
    利申請專利範圍第9 、10項應具有進步性無疑。
  (六)系爭專利申請專利範圍第11項至14項：
    系爭專利申請專利範圍第11項係依附於第1 項、第3 項或第
    5 項，如前所述，系爭專利申請專利範圍第3 項與第5 項應
    具有進步性，故若將第11項排除依附於第1 項，僅依附於具
    有進步性之第3 項或第5 項，則第11項應同樣具有進步性。
    系爭專利申請專利範圍第12、13項係依附於具有進步性之第
    11項，自應具有進步性，第14項係依附於具有進步性之第12
    項，亦應具有進步性。
  (七)並聲明：撤銷訴願決定及原處分。
三、被告之主張：
  (一)起訴理由未就原處分論述系爭專利申請專利範圍第1 、2
    及7 項已見於舉發證據所揭示不具專利要件為陳述，即認為
    不爭執，合先敘明。
  (二)系爭專利申請專利範圍第3 項特徵已見於證據1 、3 、5 所
    揭示：
  1.證據1 說明書第3 欄第5 至24行及第58行至第4 欄第4 行所
    揭示為一種利用基板底面之鏡面鍍膜層之氮化鎵發光二極體
    結構11，圖1 （a ）所示結構包含藍寶石透明基板1 與複數
    個半導體層2 至5 所組成，其中半導體層2 至5 形成於透明
    基板1 之上。該發光二極體結構11包含金屬層7 、p 型電極
    8 與n 型電極9 ，該p 型電極形成於金屬層7 之上，n 型電
    極9 形成於n 型半導體層3 上。複數個半導體層2 至5 包含
    有半導體緩衝層2 、n 型半導體層3 、主動層4 以及p 型半
    導體層5 ，該半導體緩衝層2 為0.01um至0.2um 厚之氮化鎵
    半導體，n 型半導體層3 形成於半導體緩衝層之上，主動層
    4 形成於n 型半導體層3 之上，p 型半導體層則形成於主動
    層4 之上，上述複數個半導體層2 至5 之材料為氮化鎵之III
    至Ⅴ半導體。另於透明基板1 之另一側形成反光層1a ， 藉
    此將主動層4 所激發之光線穿過該透明基板1 之另一側反光
    層1a反射光線以增加發光亮度。
  2.證據3 系爭專利說明書所稱先前技術圖1 （c ）所揭示為一
    種利用p 型透明電極或薄型透明鎳金（Ni/Au ）金屬層之氮
    化鎵發光二極體結構，另說明書背景說明第4 頁至第5 頁所
    載，該前案包含透明藍寶石基板10、n 型氮化鎵半導體層、
    p 型氮化鎵半導體層、鎳金透明金屬層、p 型透明電極（Ni
    O ）、與n 型電極。其中鎳金透明金屬層位於p 型透明電極
    之下，而鎳金透明金屬層亦視為p 型透明電極之一部份。證
    據5 第3 圖及說明書第59行至第4 欄第3 行揭示一種利用多
    層反光磊晶膜（DBR ）與透明基板底部粗糙面（rough back
    surface ）可將光線產生散射並使散射光線導向晶片邊緣而
    非晶片頂端，多層感光磊晶膜使之近乎垂直入射之光線進行
    反射而將其導向晶片頂端，增加發光二極體之發光效率。
  3.系爭專利申請專利範圍第1 項與申請專利範圍第3 項差異在
    於申請專利範圍第3 項相較申請專利範圍第1 項增加一粗化
    鏡面層結構，然系爭專利申請專利範圍第1 項之特徵已見於
    證據1 、3 所揭示，可為熟習該項技術者結合證據1 、3 所
    揭示所能輕易完成已如前述，證據1 、3 雖未有揭示粗化鏡
    面層結構，但證據5 第3 圖已有揭示於該基板表面粗糙化結
    構。據此，系爭專利申請專利範圍第3 項特徵已見於證據1
    、3 、5 所揭示，可為熟習該項技術領域者結合證據1 、3
    、5 所能輕易完成。系爭專利其餘申請專利範圍不具進步性
    詳如原處分，不另贅述。
  (三)原處分既已詳載系爭專利申請專利範圍第1 至14項不具專利
    要件理由，應無通知原告更正系爭專利申請專利範圍之必要
    ，且系爭專利申請專利範圍第3 至6 及8 至14項具專利要件
    為原告主觀認定。據此，原處分未有漏未審酌之情事。
  (四)並聲明：駁回原告之訴。
四、參加人之主張：
    參加人未於準備程序及言詞辯論期日到場，亦未提出書狀或
    作何聲明。
五、本件之爭點：
  (一)證據1 、3 、5 結合是否可以證明系爭專利申請專利範圍第
    3 、4 項不具進步性？
  (二)證據1 、2 結合是否可以證明系爭專利申請專利範圍第5 、
    6 項不具進步性？
  (三)證據1 、2 、3 結合是否可以證明系爭專利申請專利範圍第
    8 項不具進步性？
  (四)證據1 、2 、4 結合是否可以證明系爭專利申請專利範圍第
    9 項不具進步性？
  (五)證據1 、2 、3 、4 結合是否可以證明系爭專利申請專利範
    圍第10、13、14項不具進步性？
  (六)證據1 、2 、3 、5 結合是否可以證明系爭專利申請專利範
    圍第11、12項不具進步性？
六、本院得心證之理由：
  (一)系爭專利係「一種高亮度藍光發光晶粒的結構」，其申請日
    為90年1 月5 日，於90年11月6 日經審定准予專利，是系爭
    專利是否有應不予專利之情事，自應以核准審定時所適用之
    90 年10 月24日修正公布之專利法規定為斷，合先敘明。復
    按凡利用自然法則之技術思想之高度創作，而可供產業上利
    用者，固得依系爭專利核准時專利法第19條及第20條第1 項
    之規定申請取得發明專利。惟其發明如「係運用申請前既有
    之技術或知識，而為熟習該項技術者所能輕易完成時」，仍
    不得依法申請取得發明專利，復為同法第20條第2 項所明定
    。
  (二)參加人於舉發階段所提之證據為：證據1 為美國第5939735
    號專利「Semiconductor Light Emitting Device 」，其公
    告日為1999年8 月17日；證據2 為我國公告第385553號專利
     (申請案號00000000) 「高亮度發光二極體」，其公告日為
    89年3 月21日；證據3 為系爭專利公告本，其圖式第1(A)
    圖、第1(B)圖、第1(C)圖為系爭專利所自承之習知技術；證
    據4 為美國公告第5077587 號專利「Light-emitting diode
    with anti-reflection layer optimization 」，其公告日
    為1991年12月31日；證據5 為美國第6015719 號專利「
    Transparent substrate light emitting diodes with
    directed light output 」，其公告日為2000年1 月18日。
    （相關圖示如附件所示）。
  (三)系爭專利申請專利範圍第1 、2 及7 項經被告認定不具進步
    性，原告對此亦不爭執，原告僅對其餘之申請專利範圍是否
    不具專利要件，有所爭執，是本件僅就原告有爭執之申請專
    利範圍第3 至6 項、第8 項、第9 至第12項是否不具進步性
    予以審酌。
  (四)證據1 、3 、5 結合是否可以證明系爭專利申請專利範圍第
    3 、4 項不具進步性？
  1.經查，證據1 揭示一具有圓點狀佈設之光反射層1a，用以改
    善習知技術以鍍金屬鋁佈滿基板背面之光反射層21a 無法辨
    識晶圓切割線之缺點。證據3 為系爭專利公告本，其圖式第
    1(A)圖、第1(B)圖、第1( C) 圖為系爭專利所自承之習知技
    術，揭示習知之氮化鎵(GaN )系列藍光發光二極體
     (lightemitfing diode ；LED)中，其晶粒所發射之藍光是
    經由一透光導電膜由PGaN面射出發光。證據5 揭示一種利用
    多層反光磊晶膜(DBR) 與透明基板底部粗糙面(roughbacksu
     rface) 可將光線產生散射並使散射光線導向晶片邊緣而非
    晶片頂端，多層感光磊晶膜使之近乎垂直入射之光線進行反
    射而將其導向晶片頂端，增加發光二極體之發光效率。
  2.證據1 說明書第3 欄第5 至24行及第58行至第4 欄第4 行所
    揭示為一種利用基板底面之鏡面鍍膜層之氮化鎵發光二極體
    結構11，圖1(a)所示結構包含藍寶石透明基板1 與複數個半
    導體層2 至5 所組成，其中半導體層2 至5 形成於透明基板
    1 之上。該發光二極體結構11包含金屬層7 、p 型電極8 與
    n 型電極9 ，該p 型電極形成於金屬層7 之上，n 型電極9
    形成於n 型半導體層3 上。複數個半導體層2 至5 包含有半
    導體緩衝層2 、n 型半導體層3 、主動層4 以及p 型半導體
    層5 ，該半導體緩衝層2 為0.01um-0.2um厚之氮化鎵半導體
    ，n 型半導體層3 形成於半導體緩衝層之上，主動層4 形成
    於n 型半導體層3 之上，p 型半導體層則形成於主動層4 之
    上，上述複數個半導體層2 至5 材料為氮化鎵之III- Ⅴ半導
    體。另於透明基板1 之另一側形成反光層1a，藉此將主動層
    4 所激發之光線穿過該透明基板1 之另一側反光層1a反射光
    線以增加發光亮度。
  3.證據1 說明書第3 欄第5-24行及第58行至第4 欄第4 行所揭
    示為一種利用基板底面之鏡面鍍膜層之氮化鎵發光二極體結
    構11，圖1( a) 所示結構包含藍寶石透明基板1 與複數個半
    導體層2 至5 所組成，其中半導體層2 至5 形成於透明基板
    1 之上。該發光二極體結構11包含金屬層7 、p 型電極8 與
    n 型電極9 ，該p 型電極形成於金屬層7 之上，n 型電極9
    形成於n 型半導體層3 上。複數個半導體層2 至5 包含有半
    導體緩衝層2 、n 型半導體層3 、主動層4 以及p 型半導體
    層5,該半導體緩衝層2 為0.01um-0.2um厚之氮化鎵半導體，
    n 型半導體層3 形成於半導體緩衝層之上，主動層4 形成於
    n 型半導體層3 之上，p 型半導體層則形成於主動層4 之上
    ，上述複數個半導體層2 至5 材料為氮化鎵之III- Ⅴ半導體
    。另於透明基板1 之另一側形成反光層1a，藉此將主動層4
    所激發之光線穿過該透明基板1 之另一側反光層1a反射光線
    以增加發光亮度。證據3 為系爭專利說明書所稱先前技術圖
    1(c)所揭示為一種利用p 型透明電極或薄型透明鎳金(Ni/Au
     )金屬層之氮化鎵發光二極體結構，另說明書背景說明第4
    頁至第5 頁所載，該前案包含透明藍寶石基板10、n 型氮化
    鎵半導體層、p 型氮化鎵半導體層、鎳金透明金屬層、p 型
    透明電極(NiO) 、與n 型電極。其中鎳金透明金屬層位於p
    型透明電極之下，而鎳金透明金屬層亦視為p 型透明電極之
    一部份。系爭專利申請專利範圍第1 項所揭示特徵，半導體
    堆疊層，該半導體堆疊層係形成於該透明基板之該第一表面
    上，其中至少包括N 型氮化鎵(N-GaN) 系列之III-V 族化合
    物半導體層，和P 型氮化鎵(P- GaN)系列之III-V 族化合物
    半導體層；鏡面鍍層，該鏡面鍍層係形成覆蓋於該透明基板
    之第二表面；第一電極，該第一電極係提供使與該N 型氮化
    鎵(N-GaN) 系列之III-V 族化合物半導體層接觸；第二電極
    ，該第二電極係為一光可穿透材質之電極，且提供使與該P
    型氮化鎵(P-GaN) 系列之III-V 族化合物半導體層接觸。證
    據1 說明書第1 欄第45行已有揭示光反射層21a 係鍍金屬鋁
    佈滿基板背面，為反射該光朝向p 側電極並更有效率增加光
    朝向基板行進。而證據1 該1a層為改善其所自承之習知技術
    21a 無法辨識晶圓切割線而為圓點狀佈設。據此，系爭專利
    申請專利範圍第1 項之特徵已見於證據1 、3 所揭示，可為
    熟習該項技術者結合證據1 、3 所能輕易完成。
  4.系爭專利申請專利範圍第2 項為申請專利範圍第1 項獨立項
    所述結構之全部技術特徵再加描述之附屬項，其中該鏡面鍍
    層之材料可為鋁、鎳、銀、鈦、銅、金、鈹金、鍺金或鎳金
    鍺等元素或其合金, 且其鏡面鍍層厚度約為1nm-10μm 。查
    證據1 說明書第3 欄第63行已有揭示該光反射層1a可以藉由
    真空蒸鍍方式所形成之金屬反射層，如鋁、銀等，或是藉由
    濺鍍方式所形成之金屬氧化物，光反射層1a之厚度可約為
    0.1~1um ，可充分提供反射由主動層4 所激發之光線。據此
    ，本附屬項所載之內容係為證據1 所揭露，係屬熟習該項技
    術者可由證據1 、3 之技術組合所能輕易完成者，系爭專利
    申請專利範圍第1 項不具進步性已如前述，故結合證據1 、
    3 亦足資證明系爭專利申請專利範圍第2 項為熟習該項技術
    者所能輕易完成者。
  5.原告對於前開證據1 結合證據3 可以證明系爭專利申請專利
    範圍第1 、2 項不具進步性等情，並不爭執，而系爭專利申
    請專利範圍第3 項與第1 項之差異在於其將第二表面經粗化
    研磨處理，並將鏡面鍍層改為粗化鏡面鍍層，證據5 圖式第
    3 圖及說明書第59行至第4 欄第3 行揭示一種利用布拉格反
    射層(Distributed Bragg Reflectors ，DBR)與透明基板底
    部粗糙面(rough back surface 21) 可將光線產生散射並使
    散射光線導向晶片邊緣而非晶片頂端，布拉格反射層DBR 則
    將近乎垂直入射之光線進行反射而將其導向晶片頂端，增加
    發光二極體之發光效率。故證據5 之可散射光線之粗糙面
     (rough back surface 21)已揭露系爭專利申請專利範圍第
    3 項之粗化鏡面鍍層，所以系爭專利申請專利範圍第3 項之
    技術特徵已見於證據1 、3 、5 ，可為熟習該項技術者結合
    證據1 、3 、5 所能輕易完成，不具進步性。
  6.系爭專利申請專利範圍第4 項依附於第3 項，其附加揭示：
    「該第二表面係經過粗化研磨處理之粗糙度約為5 至20 μm
    。」。經查，證據5 固未揭露其粗糙面(rough backsurface
    21 )之粗糙度，惟綜觀系爭專利說明書其亦未說明選擇具有
    粗糙度約為5 至20μm 之第二表面的依據與其功效為何？然
    就所屬技術領域通常知識而言，粗糙度之高低將影響其光線
    之散射程度，此亦為原告所不爭執，而5 至20μm 尚屬低之
    粗糙度，就系爭專利欲製造一種高亮度之藍光發光二極體而
    言，在達到使「照明的區域較為寬廣」之目的下，選擇低粗
    糙度是該發明所述技術領域中具有通常知識者所能輕易思及
    ，所以證據1 、3 、5 結合可以證明系爭專利申請專利範圍
    第4 項不具進步性。
  (五)證據1 、2 結合是否可以證明系爭專利申請專利範圍第5 、
    6 項不具進步性？
  1.證據1 已如前揭所述。證據2 則揭示一種具高亮度之發光二
    極體結構，其包含一形成於第一電極上之基板及具第一導電
    性之第一束縛層。活性層形成於第一束縛層上，且具第二導
    電性之第二束縛層則形成於活性層上。再者，具第二導電性
    之窗戶層形成於第二束縛層上，其中窗戶層之電阻小於第二
    束縛層之電阻。接著，具第二導電性之接觸層形成於窗戶層
    上，用以提供一歐姆接觸(ohmic contact) 。最後，導電透
    光氧化層形成於接觸層上，其中導電透光氧化層之電阻小於
    窗戶層及接觸層之電阻。
  2.比較證據1 、2 與系爭專利申請專利範圍第5 項，證據1 說
    明書第3 欄第5 至24行及第58行至第4 欄第4 行揭示一種利
    用基板底面之鏡面鍍膜層之氮化鎵發光二極體結構11，圖
    1(a)所示結構包含藍寶石透明基板1 與複數個半導體層2 至
    5 所組成，其中半導體層2 至5 形成於透明基板1 之上。該
    發光二極體結構11包含金屬層7 、p 型電極8 與n 型電極9
    ，該p 型電極形成於金屬層7 之上，n 型電極9 形成於n型
    半導體層3 上。複數個半導體層2 至5 包含有半導體緩衝層
    2 、n 型半導體層3 、主動層4 以及p 型半導體層5 ，該半
    導體緩衝層2 為0.01μm 至0.2 μm 厚之氮化鎵半導體，n
    型半導體層3 形成於半導體緩衝層之上，主動層4 形成於n
    型半導體層3 之上，p 型半導體層則形成於主動層4 之上，
    上述複數個半導體層2 至5 材料為氮化鎵之III至Ⅴ半導體。
    另於透明基板1 之另一側形成反光層1a，藉此將主動層4 所
    激發之光線穿過該透明基板1 之另一側反光層1a反射光線以
    增加發光亮度。證據2 所揭示利用透明電極與磊晶反射層之
    發光二極體結構，如圖8 所揭示一種利用p 型透明電極與光
    磊反射層之發光二極體結構，說明書第11頁所載，包含電極
    50、基板52、多層布拉格反射層(DistributedBraggReflect
     or)80、半導體疊層54、半導體窗56、半導體接觸層58、P
    型透明電極層60、與P 型焊墊62，其中透明電極層60之組成
    可以是氧化銦錫(ITO) 或氧化錫，布拉格反射層(DBR)80 位
    於基板之上，用以增加反射以提高發光效率。
  3.依上所述，證據1 已有揭示透明基板1 ，複數個半導體層2
    至5 形成於透明基板之第一表面，其中包括有n 型氮化鎵半
    導體層3 及p 型氮化鎵半導體層5 ，光反射層1a形成於透明
    基板1 背面，n 型電極9 與n 型氮化鎵半導體層3 接觸，p
    型電極8 與金屬層7 及p 型氮化鎵半導體層5 接觸，證據1
    雖未有揭示透明電極及形成於透明基板第一表面上之複數個
    多層反光磊晶層，惟此二特徵已見於證據2 ，雖然原告主張
    「證據2 之技術係應用於紅光與綠光之間的發光二極體，使
    用會吸光之GaAs作基板(52)，故需於基板(52)上設置布拉格
    反射層(80)，以減少源自活性層(542) 之光線被基板(52)所
    吸收，且二電極(50 ，60) 係縱向排列；相對地，證據1 之
    技術係應用於藍光發光二極體，使用可透光之藍寶石作為基
    板(1) ，基板(1) 本身並不會吸收光線，且二電極(8，9)係
    橫向排列，兩者分屬不同之技術領域，熟習該項技術者，無
    法輕易組合證據1 與證據2 之技術內容，以解決系爭專利所
    遭遇『如何增加發光二極體之射出光度』之問題…」云云。
    惟查，證據1 、證據2 與系爭專利皆是發光二極體之技術領
    域，於研發設計時不同之顏色發光二極體間仍會互相參照實
    驗，並不會直接捨棄不用，系爭專利所欲解決之「如何增加
    發光二極體之射出光度」，於紅光、綠光或藍光等發光二極
    體皆是重要之課題，故原告所稱：「兩者分屬不同之技術領
    域，熟習該項技術者，無法輕易組合證據1 與證據2 之技術
    內容」云云，並不可採。是以，系爭專利申請專利範圍第5
    項為所屬技術領域中具有通常知識者結合申請前之證據1 、
    2 先前技術所能輕易完成，不具進步性。
  4.系爭專利申請專利範圍第6 項依附於第5 項，其附加揭示：
    「該多層反光磊晶層材質為(AlxGa1 至x)1 至y InyN/(A
    laGa1 至a)1 至bInbN( x>a) ，且該反光磊晶層具有n 對的
    磊晶層( 其中n=5 至50) ，每單層厚度為其藍光波長的四分
    之一。」。經查，證據1 、2 並未揭露有材質為(AlxGa1 至
    x)1 至yInyN/(AlaGa1 至a)1 至bInbN(x>a)，及每單層厚度
    為其藍光波長的四分之一等技術特徵，且前揭技術特徵對於
    熟習該項技術者而言，即使以證據1 、2 為基礎，仍然無法
    由邏輯分析、推理或試驗而得，故證據1 、2 結合難以證明
    系爭專利申請專利範圍第6 項不具進步性。
  (六)證據1 、2 、3 結合是否可以證明系爭專利申請專利範圍第
    8 項不具進步性？
  1.經查，證據1 說明書第3 欄第5 至24行及第58行至第4 欄第
    4 行所揭示為一種利用基板底面之鏡面鍍膜層之氮化鎵發光
    二極體結構11，圖1(a)所示結構包含藍寶石透明基板1 與複
    數個半導體層2 至5 所組成, 其中半導體層2 至5 形成於透
    明基板1 之上。該發光二極體結構11包含金屬層7 、p 型電
    極8 與n 型電極9 ，該p 型電極形成於金屬層7 之上，n 型
    電極9 形成於n 型半導體層3 上。複數個半導體層2 至5 包
    含有半導體緩衝層2 、n 型半導體層3 、主動層4 以及p 型
    半導體層5 ，該半導體緩衝層2 為0.01um-0.2um厚之氮化鎵
    半導體，n 型半導體層3 形成於半導體緩衝層之上，主動層
    4 形成於n 型半導體層3 之上，p 型半導體層則形成於主動
    層4 之上，上述複數個半導體層2 至5 質材料為氮化鎵之III
    - Ⅴ半導體。另於透明基板1 之另一側形成反光層1a，藉此
    將主動層4 所激發之光線穿過該透明基板1 之另一側反光層
    1a 反 射光線以增加發光亮度。證據2 所揭示利用透明導電
    層之發光二極體結構，圖5 揭示導電透光層60之組成可以是
    氧化銦錫(ITO) 氧化錫。相較系爭專利申請專利範圍第7 項
    為一種高亮度藍光發光晶粒的結構，包括：一透明基板，該
    透明基板具有第一表面與第二表面；一半導體堆疊層，該半
    導體堆疊層係形成於該透明基板之該第一表面上，其中至少
    包括一N 型氮化鎵(N-GaN) 系列之III-V 族化合物半導體層
    ，和一P 型氮化鎵(P-GaN) 系列之III-V 族化合物半導體層
    ；一第一電極，該第一電極係提供使與該N 型氮化鎵(N-GaN
     )系列之III-V 族化合物半導體層接觸；一第二電極，該第
    二電極係為一光可穿透材質之電極，且提供使與該P型 氮化
    鎵(P-GaN) 系列之III-V 族化合物半導體層接觸，其特徵在
    於該光可穿透材質之電極，係為氧化銦錫(IndiumTinOxide,
     IT O)之透光性導電層。證據1 已有揭示透明基板1 ，複數
    個半導體層2 至5 形成於透明基板之第一表面，其中包括有
    n 型氮化鎵半導體層3 及p 型氮化鎵半導體層5 ，光反射層
    1a形成於透明基板1 背面，n 型電極9 與n 型氮化鎵半導體
    層3 接觸，p 型電極8 與金屬層7 及p 型氮化鎵半導體層5
    接觸，證據1 雖未揭示透明電極，惟此特徵已見於證據2 圖
    5 揭示導電透光層60之組成可以是氧化銦錫(ITO) 氧化錫。
    據此，系爭專利申請專利範圍第7 項之特徵已見於證據1 、
    2 所揭示，為熟習該項技術者可藉由結合證據1 、2 所揭示
    而輕易完成。原告對於前開證據1 結合證據2 可以證明系爭
    專利申請專利範圍第7 項不具進步性等情，亦不爭執。
  2.系爭專利申請專利範圍第8 項依附於第7 項，其附加揭示：
    「該氧化銦錫透光性導電層下方與該半導體堆疊層間，可預
    先形成一超薄之Ni/Au 層，其中該Ni/Au 層之厚度約為0.1
    至10nm。」，且原告對於證據1 結合證據2 可以證明系爭專
    利申請專利範圍第7 項不具進步性，亦不爭執，已如前述，
    經比較證據1 、2 、3 與系爭專利申請專利範圍第8 項，證
    據3 圖式第一(C) 圖為系爭專利所自承之先前技術，其已揭
    示利用透明電極與薄型鎳金(Ni/ Au)金屬層之氮化鎵發光二
    極體結構。雖原告主張：證據3 圖式第一(C) 圖所揭露之內
    容有違物理法則而屬應予排除之證據云云。惟查，證據3 係
    系爭專利說明書先前技術所揭露之內容，原告竟稱其有違物
    理法則，已與系爭專利所揭示未相牟合，且就半導體磊晶技
    術而言，是否一定無法達成證據3 圖式第一(C) 圖所揭露之
    內容，原告並未實質說明，原告主張，尚無足採。是以，系
    爭專利申請專利範圍第8 項為所屬技術領域中具有通常知識
    者結合申請前之證據1 、2 、3 先前技術所能輕易完成，不
    具進步性。
  (七)證據1 、2 、4 結合是否可以證明系爭專利申請專利範圍第
    9 項不具進步性？
  1.證據1 、2 如前所述。證據4 為一種利用抗反射層之發光二
    極體結構，其包含一半導體發光層，一透明遮罩層於該半導
    體發光層之上，一抗反射層位於該透明遮罩層之上，該抗反
    射層可以增加發光二極體之發光強度。
  2.系爭專利申請專利範圍第9 項依附於第7 項，其附加揭示：
    「該有化銦錫透光性導電層上可形成一覆數個抗反射層(ARC
    ) ，該抗反射層之材質為(SiO2/TiO2) 或(AlN/AlGaN) ，且
    該抗反射層具有n 對的層數( 其中n=5 至50) ，每單層厚度
    為其藍光波長的二分之一。」。經比較證據1 、2 、4 與系
    爭專利申請專利範圍第9 項可知，證據1 、2 、4 並未揭露
    有抗反射層之材質為(SiO2/TiO2) 或(AlN/AlGaN) ，且該抗
    反射層具有n 對的層數( 其中n=5 至50) ，每單層厚度為其
    藍光波長的二分之一等技術特徵，對於熟習該項技術者而言
    ，即使以證據1 、2 、4 為基礎，仍然無法由邏輯分析、推
    理或試驗而得，故證據1 、2 、4 結合難以證明系爭專利申
    請專利範圍第9 項不具進步性。
  (八)證據1 、2 、3 、4 結合是否可以證明系爭專利申請專利範
    圍第10、13、14項不具進步性？
    系爭專利申請專利範圍第10項依附於第8 項，第13項依附於
    第11項，第14項依附於第12項，其皆附加揭示：「該氧化銦
    錫透光性導電層上可形成一複數個抗反射層(ARC) ，該抗反
    射層之材質為(SiO2/TiO2) 或(AlN/AlGaN) ，且該抗反射層
    具有n 對的層數( 其中n=5 至50) ，每單層厚度為其藍光波
    長的二分之一。」，比較證據1 、2 、3 、4 與系爭專利申
    請專利範圍第10、13、14項可知，證據1 、2 、3 、4 並未
    揭露有抗反射層之材質為(SiO2/TiO2) 或(AlN/ AlGaN)，且
    該抗反射層具有n 對的層數( 其中n=5 至50) ，每單層厚度
    為其藍光波長的二分之一等技術特徵，且前揭技術特徵對於
    熟習該項技術者而言，即使以證據1 、2 、3 、4 為基礎，
    仍然無法由邏輯分析、推理或試驗而得，故證據1 、2 、3
    、4 結合難以證明系爭專利申請專利範圍第10、13、14項不
    具進步性。
  (九)證據1 、2 、3 、5 結合是否可以證明系爭專利申請專利範
    圍第11、12項不具進步性？
  1.系爭專利申請專利範圍第11項為：「一種具有如申請專利範
    圍第1 項、第3 項或第5 項所述之高亮度藍光發光晶粒的結
    構, 其中該光可穿透材質之第二電極，係可為一氧化銦錫
     (IndiumTinOxide, ITO)之透光性導電層」。經查，證據2
    已揭示利用透明導電層之發光二極體結構，其圖式第5 圖揭
    示導電透光層60之組成可以是氧化銦錫(ITO) 或氧化錫，故
    其已揭露系爭專利申請專利範圍第11項之透光性導電層可為
    一氧化銦錫(IndiumTinOxide,ITO)之技術特徵，而系爭專利
    申請專利範圍第1 、3 、5 項不具進步性已如前述，是以系
    爭專利申請專利範圍第11項為所屬技術領域中具有通常知識
    者結合申請前之證據1 、2 、3 、5 先前技術所能輕易完成
    ，亦不具進步性。
  2.系爭專利申請專利範圍第12項依附於第11項，其附加揭示：
    「該氧化銦錫透光性導電層下方與該半導體堆疊層間，可預
    先形成一超薄之Ni/Au 層，其中該Ni/Au 層之厚度約為0.1
    至10nm。」。經比較證據1 、2 、3 、5 與系爭專利申請專
    利範圍第12項，證據3 圖式第一( C)圖為系爭專利所自承之
    先前技術，其已揭示利用透明電極與薄型鎳金(Ni/Au) 金屬
    層之氮化鎵發光二極體結構，而系爭專利申請專利範圍第11
    項已不具進步性，已如前述，故系爭專利申請專利範圍第12
    項亦為所屬技術領域中具有通常知識者結合申請前之證據1
    、2 、3 、5 先前技術所能輕易完成，不具進步性。
七、綜上所述，證據1 、3 、5 結合固然可以證明系爭專利申請
    專利範圍第3 、4 項不具進步性；證據1 、2 結合可以證明
    系爭專利申請專利範圍第5 項不具進步性；證據1 、2 、3
    結合可以證明系爭專利申請專利範圍第8 項不具進步性；證
    據1 、2 、3 、5 結合可以證明系爭專利申請專利範圍第11
    、12項不具進步性。惟證據1 、2 結合則難以證明系爭專利
    申請專利範圍第6 項不具進步性；證據1 、2 、4 結合難以
    證明系爭專利申請專利範圍第9 項不具進步性；證據1 、2
    、3 、4 結合難以證明系爭專利申請專利範圍第10、13、14
    項不具進步性。是被告就關於系爭專利申請專利範圍第6 、
    9 、10、13、14項是否不具進步性之認定，尚非正確。又系
    爭專利固然有部分申請專利範圍違反專利法之規定，而不具
    專利要件，業如前述，然為兼顧原告對系爭專利申請專利範
    圍仍有更正之利益，是被告所為系爭專利全部申請專利範圍
    為「舉發成立，應撤銷專利權」之審定，即有未洽，訴願決
    定未及糾正，亦非妥適。原告訴請撤銷訴願決定及原處分為
    有理由，應予准許，並應由被告就本件舉發申請依本判決之
    法律見解另為適法之處分。
八、本件事證已明，兩造其餘攻擊防禦方法均與本件判決結果不
    生影響，故不逐一論述，併此敘明。
據上論結，本件原告之訴為有理由，依行政訴訟法第98條第1 項
前段，判決如主文。
中    華    民    國    99    年    10    月    7     日
                    智慧財產法院第一庭
                          審判長法  官  李得灶
                                法  官  汪漢卿
                                法  官  王俊雄
以上正本係照原本作成。
如不服本判決，應於送達後20日內向本院提出上訴狀並表明上訴
理由，如於本判決宣示後送達前提起上訴者，應於判決送達後20
日內補提上訴理由書（須按他造人數附繕本）。
中    華    民    國    99    年    10    月    7     日
                                書記官  王英傑


司法院資訊處製作；財團法人民間司法改革基金會備份。
